【裁判字號】    97,上易,725
【裁判日期】    971210
【裁判案由】    給付獎勵金等
【裁判全文】
臺灣高等法院民事判決                 97年度上易字第725號
上  訴  人  台灣保樂力加股份有限公司
法定代理人  甲○○
訴訟代理人  楊曉邦律師
            朱蕙敏律師
被  上訴人  連大立菸酒股份有限公司
法定代理人  乙○○○
訴訟代理人  謝秉原律師
複  代理人  王曉婷律師
上列當事人間給付獎勵金事件，上訴人對於中華民國97年7 月9
日臺灣臺北地方法院96年度訴字第6844號第一審判決提起上訴，
本院於97年11月26日言詞辯論終結，判決如下：
    主      文
上訴駁回。
第二審訴訟費用由上訴人負擔。
    事實及理由
一、被上訴人主張：兩造訂有菸酒經銷合約書（下稱系爭合約）
    ，上訴人為菸酒代理商，伊為經銷商。民國（下同）95年10
    月至95年12月間，伊自上訴人進貨各類酒品總計新臺幣（下
    同）2,506 萬1,006 元，依系爭合約附件6.1 「經銷商銷售
    獎金辦法」約定，上訴人應給付伊1.5%季目標達成獎勵金及
    0.5%每月經銷商報表按時繳交獎勵金，即合計2%之「季獎勵
    金」50萬1,220 元。爰依系爭合約之約定，求為命上訴人給
    付伊季獎勵金50萬1,220 元，及自起訴狀繕本送達之翌日起
    至清償日止，按週年利率5%計算之利息（被上訴人逾上開部
    分之請求〈即年度獎勵金77萬521 元、活動後待補商品折換
    金22萬3,658 元及進貨退回金111 萬6,439 元〉，經原審判
    決其敗訴後，未據聲明不服，已告確定。上訴人則就原審判
    命其給付50萬1,220 元本息部分不服，提起上訴）。並答辯
    聲明：上訴駁回。
二、上訴人則以：被上訴人於95年10月至12月間，採購數量未達
    系爭合約第3.1 條約定之數量，無法依系爭合約附件6.1 約
    定請求給付2%之季獎勵金；且截至95年12月31日止，被上訴
    人亦違反系爭合約第7.2 條約定應備足30日存貨之義務。因
    被上訴人之上開雙重違約，伊乃依系爭合約第14.2條約定，
    於96年1 月29日發函通知被上訴人終止系爭合約。伊為使包
    含被上訴人在內之經銷商達成採購目標，俾賺取預定利潤，
    於系爭合約義務外，採取單方面激勵經銷商之措施，縱被上
    訴人未達成採購目標，伊為維持商誼及激勵經銷商訂貨，亦
    視情形給予若干回饋以資獎勵。被上訴人主張兩造間無業績
    目標之約定，無論被上訴人採購量之多寡，伊均有依約給付
    獎勵金之契約義務，核與商業慣例及實務有違，並不可採。
    伊北區業務經理趙叔鈞於96年4 月2 日傳真予被上訴人之文
    件，雖載有結清95年10月至12月之經銷商獎勵金50萬1,220
    元，惟此乃伊於終止系爭合約後，基於兩造商誼及預留將來
    合作空間，始發函表示願給付該獎勵金，屬贈與性質，該金
    額係參考被上訴人該季之銷售金額約2%而得，被上訴人是否
    可獲得該贈與金額，須視被上訴人派員前來磋商結果而定，
    並非兩造間已成立此項贈與契約，伊有給付之義務，且趙叔
    鈞並無代表伊訂定或修改系爭合約之權限。縱認已成立贈與
    契約，伊已依民法第408 條第1 項規定，於96年4 月7 日當
    庭撤銷該贈與等語，資為抗辯。並上訴聲明：(一)原判決不利
    於上訴人部分廢棄。(二)上開廢棄部分，被上訴人在一審之訴
    駁回。
三、經查兩造訂有系爭合約，上訴人為菸酒代理商，被上訴人為
    經銷商。系爭合約第6 條約定「若經銷商達到附件第3.1 條
    約定之銷售目標或經銷商依第7.4 條之規定按時向PRT （指
    上訴人）提出每月銷售報告，PRT 將依附件第6.1 條規定之
    標準與付款時程，提供經銷商銷售獎金」；系爭合約附件6.
    1 「經銷商銷售獎金辦法」約定「經銷商3%之獎勵金分配如
    下：(1)1.5%為季目標達成之獎勵；(2)1%為年度總目標達成之
    獎勵；(3)0.5%為每月經銷商報表等資料之按時準確繳交之獎
    勵」。95年10月至95年12月，被上訴人自上訴人進貨各類酒
    品總計2,506 萬1,006 元等情，為兩造所不爭執，並有系爭
    合約、附件6.1 「經銷商銷售獎金辦法」、保樂力加進貨量
    表及送貨單等附卷可稽（見原審卷第8 頁至第32頁、第36頁
    至第41頁、第154 頁至第192 頁），堪信為真實。
四、被上訴人主張伊於95年10月至95年12月間自上訴人進貨各類
    酒品總計2,506 萬1,006 元，上訴人依系爭合約附件6.1「
    經銷商銷售獎金辦法」「經銷商3%之獎勵金分配如下：(1)1.
    5%為季目標達成之獎勵；(2)1%為年度總目標達成之獎勵；(3)
    0.5%為每月經銷商報表等資料之按時準確繳交之獎勵」約定
    ，應給付2%之季獎勵金50萬1,220元（25,061,006×2%＝501
    ,220），則為上訴人所否認，並以上開情詞置辯。經查：
    (一)依系爭合約第6 條及附件6.1 「經銷商銷售獎金辦法」之
      約定，經銷商須達到附件第3.1 條約定之銷售目標，及其
      依第7.4 條之約定按時向上訴人提出每月銷售報告，上訴
      人始有依約給付被上訴人1.5%季目標達成獎勵金及0.5%按
      時提出每月銷售報告獎勵金之義務，被上訴人主張兩造間
      無業績目標之約定，無論被上訴人之進貨金額是否達約定
      之銷售目標，上訴人均應給付獎勵金云云，並不可採。
    (二)依卷附95年10月至12月間各式酒類之採購目標及被上訴人
      訂購酒類一覽表之記載（見原審卷第193 頁至第194 頁）
      ，被上訴人並未達成該季約定之採購目標，為被上訴人所
      不爭執，且被上訴人亦未證明其已依系爭合約第7.4 條約
      定按時向上訴人提出銷售報告，依系爭合約第6 條約定，
      被上訴人固不得依系爭合約附件6.1 「經銷商銷售獎金辦
      法」約定，向上訴人請領2%之季獎勵金，惟依上訴人北區
      業務經理趙叔鈞於96年4 月2 日傳真予被上訴人之文件記
      載「本公司已正式具文通知貴公司終止貴我雙方之經銷關
      係，尚祈貴公司於（西元）2007年4 月9 日前儘速派員與
      本公司周進強先生聯絡，以便結清經銷關係終止前之活動
      （明細如下）；1.OCT-DEC 06經銷商獎勵金NT＄501,220.
      ..  」等語（見原審卷第46頁），及參以上訴人自陳伊於
      系爭合約義務以外，為維持商誼及激勵經銷商訂貨，縱經
      銷商未達成採購目標，伊亦視情形給予若干回饋以資獎勵
      ；伊於終止系爭合約後，基於兩造商誼及預留將來合作空
      間，始發函表示願給付該獎勵金等情（見本院卷第141 頁
      背面），可見被上訴人於95年10月至95年12月進貨之總額
      雖未達該季之採購（銷售）目標，惟上訴人仍傳真予被上
      訴人表示願意結清經銷關係終止前之經銷商獎勵金50萬
      1,220 元，且該金額即係參考被上訴人於該季之銷售金額
      2,506 萬1,006 元之2%計算而得，是上訴人既已允諾仍願
      依系爭合約附件6.1 「經銷商銷售獎金辦法」計算給付被
      上訴人該獎勵金，則被上訴人請求上訴人履行該傳真內容
      ，即屬有據。上訴人抗辯被上訴人是否可獲得該獎勵金，
      尚須視被上訴人派員前來磋商結果而定云云，並不可採。
    (三)上訴人雖辯稱趙叔鈞並無代表伊訂定或修改系爭合約之權
      限云云，惟按公司之經理人，在執行職務範圍內，亦為公
      司負責人，為公司法第8 條第2 項所明定，查趙叔鈞係上
      訴人之北區業務經理，其於業務範圍內，於96年4 月2 日
      代表上訴人公司，以上訴人名義傳真予被上訴人，其效力
      應及於上訴人。上訴人之上開抗辯，亦無足取。
    (四)又查被上訴人雖未達到系爭合約約定之銷售目標，惟上訴
      人既仍願意依系爭合約所約定之經銷商銷售獎金給予標準
      ，而按被上訴人於該季之實際採購金額之2%計算給予被上
      訴人獎勵金，並經被上訴人為本件之請求，尚難認上訴人
      允諾給付被上訴人該獎勵金係上訴人對被上訴人之無償給
      與，而認兩造間已合意成立贈與契約，是上訴人抗辯伊已
      依民法第408 條第1 項規定撤銷贈與，亦屬無據。
五、綜上所述，被上訴人請求上訴人給付50萬1,220 元，及自起
    訴狀繕本送達之翌日即96年9 月8 日起至清償日止，按週年
    利率5%計算之利息部分，應予准許。原審就上開應予准許部
    分，所為上訴人敗訴之判決，其理由雖與本院不同，惟其結
    論並無二致，仍應予維持。上訴論旨指摘原判決此部分不當
    ，求予廢棄改判，非有理由，應予駁回。
六、本件事證已臻明確，兩造其餘攻擊防禦方法及未經援用之證
    據，經本院審酌後，認為均不足以影響本判決之結果，爰不
    逐一詳予論駁，附此敘明。
據上論結，本件上訴為無理由，依民事訴訟法第449 條第2 項、
第78條，判決如主文。
中    華    民    國    97    年    12    月    10    日
                    民事第十二庭
                        審判長法  官  陳駿璧
                              法  官  陳邦豪
                              法  官  王麗莉
正本係照原本作成。
不得上訴。
中    華    民    國    97    年    12    月    11    日
                              書記官  劉美垣


司法院資訊處製作；財團法人民間司法改革基金會備份。
